【裁判字號】    95,竹簡,1325
【裁判日期】    951229
【裁判案由】    清償借款
【裁判全文】
臺灣新竹地方法院民事簡易判決        95年度竹簡字第1325號
原      告  丁○○
被      告  漢光科技股份有限公司
法定代理人  丙○○
訴訟代理人  甲○○
            乙○○
上列當事人間請求清償債務事件，本院於民國95年12月26日辯論
終結，判決如下：
    主  文
被告應給付原告新臺幣貳拾壹萬元，及自民國八十九年十一月六
日起至清償日止，按年息百分之五計算之利息。
原告其餘之訴駁回。
訴訟費用由被告負擔三分之一，餘由原告負擔。
本判決原告勝訴部份得假執行。
    事實及理由
一、原告主張：
（一）原告前於民國86年起任職被告公司，在87年6月4日天安門
      事變後數週派往被告設在大陸深圳、轉投資之子公司群倫
      公司擔任總經理一職，月薪以新台幣二十一萬餘元計算，
      因原告在大陸工作之故，故折算為每月核發人民幣六萬元
      予原告，核發方式均係本月份薪資在下月5日支付。嗣被
      告公司總經理廖學烓於89年9月27日，在被告公司辦公室
      告訴原告，董事長丙○○決定讓原告任職到89年10月18日
      為止，之後不再續聘，但薪資核發至89年10月底，原告知
      悉後向被告公司董事長表示其做到89年10月便會離開。89
      年10月初，被告公司財務長楊錦芳到大陸群倫公司，告知
      原告89年9月、10月之薪資由被告公司在台灣支付。迄89
      年10月18日，原告依約定自斯時起離職，但被告就原告89
      年9月、10月合計人民幣十二萬元之薪資卻始終未付。原
      告曾於93年8月16日以本院93年度促字第9826號支付命令
      向被告公司催討，然被告公司仍拒不清償，爰提起本訴，
      並按起訴時之匯率一比四計算，請求被告支付新台幣四十
      八萬元，並自89年10月5日起加計遲延利息，並聲明如下
      ：
    (一)被告應給付原告新台幣四十八萬元，及自89年10月5日起
      至清償日止，按年息百分之五計算之利息。
    (二)訴訟費用由被告負擔。
（二）對被告抗辯所為之陳述：
      原告派往大陸群倫公司期間，並無溢領薪資或背信之行為
      ，此經台灣台北地方法院檢察署多次不起訴處分在案。
二、被告則抗辯如下：
（一）原告係86年4月起至被告公司任職，87年6月派往被告公司
      設在大陸深圳之子公司群倫公司，88年5月之前原告每月
      薪資在新台幣十一萬至十四萬之間，之後被告公司檢討薪
      資作業程序，88年6月至88年12月被告每月薪資改成其中
      二萬元由被告公司支付，另新台幣十二萬元部分由大陸群
      倫公司發放，但大陸群倫公司究係以新台幣或人民幣支付
      ，則不清楚，嗣後為鼓勵原告留在大陸，每月薪資調整為
      新台幣二十一萬元，由大陸群倫公司折算人民幣支付予原
      告。但89年間被告公司認為大陸地區經營不善，遂請原告
      離職，依被告公司所留資料，原告只任職到89年2月為止
      ，而非89年10月，被告公司並未積欠原告任何薪資。
（二）原告在派往大陸群倫公司期間，曾有溢領薪資之情形，經
      被告公司在台灣台北地方法院檢察署提起背信之刑事告訴
      ，雖原告獲不起訴處分，然原告溢領薪資確屬事實。
（三）若被告公司果有積欠原告薪資情形，原告薪資請求權之時
      效為五年，本件請求已罹於時效。
（四）答辯聲明為：
    (一)駁回原告之訴。
    (二)訴訟費用由原告負擔。
三、程序部分：
    原告起訴時除請求上開薪資四十八萬元及遲延利息以外，另
    請求被告公司交付面額一萬元之股票十六張，嗣於95年12月
    26日言詞辯論期日撤回股票十六張之請求，被告訴訟代理人
    亦同意撤回（見95年12月26日言詞辯論筆錄），是本件訴訟
    標的金額為新台幣五十萬元以下，依應行簡易訴訟程序，且
    兩造均當庭表示同意改行簡易訴訟程序，爰依民事訴訴法改
    行簡易訴訟程序，合先敘明。
四、本件行集中審理程序，經整理兩造之爭點如下：
（一）原告經被告公司派往大陸後，是何時離職？
（二）被告公司就原告89年9月、10月兩個月薪資是否未發放？
（三）原告派往大陸期間的薪資，究係被告發放或由大陸子公司
      群倫公司發放？
五、本院之判斷：
（一）原告主張其於86年4月起至被告公司任職，87年6月派往被
      告公司設在大陸深圳之子公司群倫公司擔任總經理一職，
      為被告公司所不否認，且經證人廖學烓到庭證述甚明，復
      經本院依職權調閱台灣台北地方法院檢察署94年度偵續一
      字第34號原告被訴背信一案偵查卷全卷（包含90年度他字
      第25 31號卷、91年度偵字第16104號卷、91年度他字第82
      4號卷、92年度調偵字第434號卷、93年度他字第5738 號
      卷、93年度偵續字第428號卷），有存於上開偵查卷內之
      原告綜合所得稅核定通知書、被告公司所提「楊領導培錚
      薪資暨加班津貼及職加溢領明細1999年至2000年」可證，
      並有證人邱淳芬、證人張嘉甫等於該偵查案內之證詞可憑
      ，自堪信屬實。
（二）原告主張其應被告公司之要求，於89年10月18日離職一節
      ，被告雖抗辯原告只任職到89年2月，但依據下列證據，
      足可認定原告確於89年10月18日離職：
    (一)依據被告公司於前述偵查案件中提出之「楊領導培錚薪資
      暨加班津貼及職加溢領明細1999年至2000年」、「漢光科
      技股份有限公司大陸廠台灣幹部薪資發放表2000.07、200
      0.08」（見台灣台北地方法院檢察署91年度他字第824號
      卷第12頁、第21頁、第22頁），其上均載明原告截至89年
      8月底為止，仍從被告公司支領每月新台幣二十一萬元之
      底薪，是被告抗辯原告自89年3月起離職，顯非可採。
    (二)依原告之勞工保險投保資料以及全民健康保險投保資料所
      示（各附於本院93年度促字第9826號支付命令卷第4頁及
      本案卷內），被告公司分別於89年11月7日、89年11月1日
      將原告辦理退保或轉出，在此之前，被告公司對原告均係
      以其所屬員工之身分辦理投保手續。
    (三)證人即被告公司89年至92年之總經理廖學烓到庭證稱：89
      年8、9月間，被告公司董事長丙○○認為原告在大陸經營
      不善，要請原告離職，遂透過伊轉達，伊便在台灣打電話
      給原告轉達丙○○之意思，希望原告離職，離職前工作要
      交接清楚，而希望原告離職之確切時間從打電話時起算應
      有一個月，當時伊應該是請原告做到某月月底，由被告公
      司楊錦芳副總經理和原告辦理交接，原告聽後表示理解也
      願意這樣離職，通常被告公司就離職員工之勞健保是離職
      日就辦理退保，後來聽丙○○董事長說楊錦芳副總經理有
      到大陸去，但原告沒有辦完正式之移交手續就離職了（見
      本院95年5月30日言詞辯論筆錄）。其次，被告公司法定
      代理人丙○○亦到庭陳稱：89年8月間發現原告在大陸發
      了很多加班費、不休假獎金給自己和員工，有發放薪資浮
      濫情形，當時證人廖學烓就快刀斬亂麻要請原告離職，其
      認為此屬於證人廖學烓之權責而予以尊重（見本院95年10
      月30日言詞辯論筆錄）。綜合上開二位證人所言，並佐以
      原告在被告公司之勞保、健保分別於89年11月7日、89年
      11月1日辦理退保或轉出，以及原告之護照所示，其於89
      年10月18日入境等情，堪認被告公司係要求原告於89年10
      月間離職，且原告應被告此一要求，確於89年10月18日離
      職。
（三）關於原告離職前之每月薪資若干，被告公司法定代理人丙
      ○○陳稱是月薪新台幣二十一萬元，經核與被告公司在前
      開偵查案件中提出之「楊領導培錚薪資暨加班津貼及職加
      溢領明細1999年至2000年」、「漢光科技股份有限公司大
      陸廠台灣幹部薪資發放表2000.07、200 0.08」所載相符
      。其次，兩造雖均表示原告在離職前已領取之月薪，均係
      由大陸群倫公司核發為等值之人民幣，但依被告公司所提
      之上開薪資暨加班津貼等資料所示，兩造對於原告月薪仍
      係以新台幣二十一萬元為計算，僅就在大陸支付時，給付
      方式折算為等值之人民幣而已，是原告主張其離職前之月
      薪係按人民幣六萬元計算，尚有未洽，而應以被告法定代
      理人丙○○所述之月薪新台幣二十一萬元為可取。
（四）查被告公司於89年8月間既已認為原告在大陸群倫公司有
      濫發薪資、加班費之情形，則原告89年9月以降之薪資，
      衡情被告公司自不可能再交由大陸群倫公司自行發給，且
      原告離職後數月，被告公司旋提出刑事背信告訴，歷經多
      次不起訴後，被告公司均聲明再議，偵查期間前後長達4
      年多，有上開偵查案卷可佐，更足以證明被告對於原告之
      不信任程度甚高。從而，原告主張被告公司曾派楊錦芳財
      務長表示89年9月、10月其應領得之薪資改由在台灣之被
      告公司發給，不再由大陸之群倫公司核發，確屬可信。準
      此，在台灣地區核發薪資，其給付方法自無須換算為等值
      之人民幣，是本件原告請求之幣別，即無以人民幣換算為
      新台幣之必要。
（五）原告另主張其雖任職到89年10月18日，但這是應被告公司
      之要求，且代表被告公司之證人廖學烓同意該10月份薪資
      計算至月底，會核發該月份整個月薪資。查證人廖學烓對
      此雖表示「記不清楚」、「想不起來」、「公司立場應該
      是要求原告做到月底，薪水付到月底」。然查，本件原告
      係應被告公司要求而離職，並非自願離職，若被告公司要
      求原告任職至89年10月底，此對原告較為有利，原告應無
      可能自行將離職時間提前；其次，被告公司於89年8月間
      既認為原告有濫發薪資、加班費以圖利自己，一定要原告
      盡速離開，衡情，被告公司確較有可能在願意溢付十幾日
      薪資之條件下，換取原告同意離職之承諾；再者，證人廖
      學烓證述：「通常被告公司就離職員工之勞健保是離職日
      就辦理退保」，而原告之勞保健保均係89年11月始辦理退
      保或轉出，足徵被告公司主觀上亦認為原告應係89年10月
      底方離職。綜合上情，原告主張被告公司89年9月間要其
      離職時，承諾89年10月份之薪資計算至10月底，亦堪可信
      。
（六）綜上，原告對於89年9月、10月合計新台幣四十二萬元薪
      資未領，堪認屬實。惟按民法第126條所謂一年或不及一
      年之定期給付債權，係指基於一定法律關係，因每次一年
      以下期間之經過順次發生之債權而言，且依民法第126 條
      之文義觀之，凡屬利息、租金、贍養費、退職金及其他與
      利息、租金、贍養費、退職金等具有同一性質之定期給付
      債權，皆有該條所定短期消滅時效之適用；又該條短期消
      滅時效規定之所由設，乃係因該類短期給付債權，其各期
      給付請求權，債權人本可從速請求債務人履行之故，是從
      該條立法意旨將短期之定期給付債權納入短期消滅時效範
      圍，以促使短期定期債權之債權人及早行使權利，使法律
      關係早歸於確定之立法意旨觀之，亦無將同屬短期定期債
      權之薪資債權排除在外之理，是民法第126條所指之「其
      他一年或不及一年之定期給付債權」，應包括薪資請求權
      在內。本件原告之薪資，為不及一年之每月定期給付之債
      權，依民法第126條之規定因五年間不行使，其請求權消
      滅。次查，兩造對於原告每月薪資之支付方式均不爭執：
      即本月薪資於下個月5日領取，是以，原告就89年9月份之
      薪資新台幣二十一萬元之請求權時效自89年10月5日起算
      ，經五年不行使，至94年10月5日而罹於時效；89年10月
      份薪資新台幣二十一萬元之請求權時效自89年11月5日起
      算，迄94年11月5日罹於五年之短期時效。而本件原告係
      94年10月17日始起訴請求，雖原告主張先前曾請本院核發
      93年度促字第9826號支付命令，然經本院調卷查核結果，
      原告係對丙○○個人提出請求，經丙○○聲明異議後視為
      起訴（案號：93年度竹勞簡字第11號），本院命原告繳納
      裁判費，原告逾期未繳，本院業已裁定駁回其訴，是本件
      尚無請求權時效中斷之事由存在。從而，原告就89年9月
      份之薪資請求權確已罹於時效，此部分被告主張時效抗辯
      ，於法有據，然原告就89年10月份新台幣二十一萬元之薪
      資請求，尚未罹於時效，其請求被告支付新台幣二十一萬
      元為有理由，且89年10月份之薪資應支付日為89年11月5
      日，原告請求自翌日（89年11月6日）即遲延時起之法定
      遲延利息，亦屬有理。職是，原告請求被告給付新台幣二
      十一萬元及自89年11月6日起，按年息百分之五計算之法
      定遲延利息，為有理由，應予准許，逾此部分之請求，則
      難有據，應予駁回。
六、假執行之宣告：
    本件係屬民事訴訟法第427條第1項適用簡易程序所為被告部
    分敗訴之判決，爰就原告勝訴部份依職權宣告假執行。
七、又本件為判決基礎之事證已臻明確，兩造其餘攻擊防禦方法
    及提出之證據，核於判決結果不生影響，無一一審究論述之
    必要，併此敘明。
八、結論：本件原告之訴為一部有理由，一部無理由，應依民事
    訴訟法第436條第2項、第79條、第389條第1項第3款，判決
    如主文。
中    華    民    國    95    年    12    月    29    日
                  民事第一庭    法  官  李珮瑜
以上正本係照原本作成。
如對本判決上訴，須於判決送達後20日內向本院提出上訴狀。
中    華    民    國    95    年    12    月    29    日
                                書記官  朱苑禎


司法院資訊處製作；財團法人民間司法改革基金會備份。
